最高法院刑事判決　　　　　　　　　　　　　　　八十七年度台上字第三四二六號
　　上訴人即被告　甲○○
　　上　 訴　 人
　　即被告之配偶　乙○○
右上訴人等因被告行賄案件，不服台灣高等法院中華民國八十七年七月二十一日第二
審判決（八十七年度上訴字第二○一八號，起訴案號：台灣台北地方法院檢察署八十
六年度偵字第二三四六一號），提起上訴，本院判決如左：
    主  文
上訴駁回。
    理  由
壹、上訴人甲○○部分：
按第三審上訴書狀，應述上訴之理由，其未述者，得於提起上訴後十日內補提理
由書於原審法院，已逾上述期間，而於第三審法院未判決前仍未提出上訴理由書狀者
，第三審法院應以判決駁回之，刑事訴訟法第三百八十二條第一項、第三百九十五條
後段規定甚明。本件原判決維持第一審判決論處上訴人即被告甲○○修正前貪污治罪
條例第十條第一項對於有調查職務之人員，關於違背職務之行為，行求賄賂（累犯）
罪刑，駁回其在第二審之上訴。甲○○不服，於民國八十七年八月五日提起上訴，並
未述理由，迄今逾期已久，於本院未判決前仍未提出，依上開規定其上訴自非合法
，應予駁回。
貳、上訴人乙○○部分：
按刑事訴訟法第三百七十七條規定，上訴於第三審法院，非以判決違背法令為理由，
不得為之。是提起第三審上訴，應以原判決違背法令為理由，係屬法定要件。如果上
訴理由狀並未依據卷內訴訟資料，具體指摘原判決不適用何種法則或如何適用不當，
或所指摘原判決違法情事，顯與法律規定得為第三審上訴理由之違法情形，不相適合
時，均應認其上訴為違背法律上之程式，予以駁回。
上訴人乙○○為其配偶即被告甲○○利益獨立上訴，其上訴意旨略稱：(一)警員李志祥
所具報告書指被告行賄時僅其一人在場，嗣於第一審作證時則稱「我們」，可見行賄
當時應有兩人在場。又李志祥在報告書及作證時均未提及行賄地係在台北市○○○路
○段五十五巷，此與警員王景祥於原審供證：行賄係在五十五巷發生，伊未目睹等語
，亦有出入。原審未就此詳查，即認定被告係在該五十五巷行賄，有判決不備理由之
違法。(二)李志祥隱瞞該五十五巷部分之事實，可見其證言不實；又所供被告將賄款新
台幣（下同）四萬餘元悉予交付行賄，亦有違一般經驗法則。原判決以李志祥之供述
資為論罪基礎，採證違法等語。
惟查原判決係綜合證人李志祥、王景祥之證述、扣案行賄現款四萬八千四百五十元及
卷附被告犯竊盜罪經判處罪刑確定之判決正本，認定被告於八十五年三月二十一日下
午三時三十分許該竊盜案在台北市○○○路○段七十五巷口被警查獲時，為求脫免刑
責，竟基於行賄之犯意，取出身上所有現款四萬八千四百五十元，在同段五十五巷，
對向其盤查之警員李志祥行求賄賂，要求放行，遭李志祥拒絕並當場扣得該款，移送
法辦等情，已併引第一審判決所載事實、證據及理由，論綦詳。觀諸卷附李志祥所
具報告書詳載其與王景祥一同前往盤查竊嫌甲○○時，「王某拒不出示證件，且欲想
脫離現場，當警員王景祥前去通知書局認領時，王某哀求職放其一馬……並從口袋拿
出一疊仟元大鈔約肆萬元，稱如果放他一馬，就可得到那些錢，職不為所動……立即
將該筆賄款扣下交由主管處置」，嗣於第一審時則為較簡略之供證：「當時我正服勤
，接獲報案稱有一男子行跡可疑，所以上前盤查，要其出示身分證，其拒不出示，而
其車上載有可疑書籍，我們堅持其出示，所以他從身上取出一筆錢要我們可憐他放他
走」等語。經原審就李志祥所供情節，詢問警員王景祥，據證稱：伊與同事李志祥據
報至七十五巷口盤查被告，見被告自新學友書店出來，夾帶書本在腹部之鬆緊帶上，
「我就請李志祥在場看著他，我走到新學友去查問」，「被告拒絕拿身分證給我們盤
查，就在我去新學友找店員來的時候，我回來沒見到他們，我即以呼叫器呼叫我同事
，他說被告說他住在隔壁巷子即五十五巷，要回去拿身分證，我就趕過去」，「我趕
至五十五巷時，我看到我同事手上即拿一筆錢，很緊張，告訴我說甲○○剛剛拿錢要
賄賂他」，「被告拿給李志祥的錢，他一直說是要請警察喝咖啡」等語。原判決明
採李志祥、王景祥之供述，資為認定上開事實之依據，要無上訴意旨(一)所指理由不備
之違法情形存在。又證據之取捨及其證明力，由事實審法院自由判斷，故證人之證言
縱令先後未盡相符，但法院本於審理所得之心證，就其證言之一部分認為確實可信而
予採取，原非法所不許，非謂一有不符，即應認其全部均為不可採信。李志祥之報告
書與供證，就被告如何持現款向其行賄乙節，前後述一致，雖未表明行賄之確切地
點，或所陳有「職」及「我們」之口語上差異，然原審依詢問王景祥所得心證，認為
可信，採為證據資料，乃採證職權之適法行使。上訴意旨(二)徒憑己見，任意指摘原判
決此部分採證違法，難認係合法之第三審上訴理由。此部分上訴違背法律上之程式，
亦應予駁回。
據上論結，應依刑事訴訟法第三百九十五條，判決如主文。
中      華      民      國    八十七    年      十      月      九      日
                              最高法院刑事第二庭
                                  審判長法官  施  文  仁
                                        法官  陳  炳  煌
                                        法官  張  淳  淙
                                        法官  洪  文  章
                                        法官  林  錦  芳
      右正本證明與原本無異
                                              書  記  官
中      華      民      國    八十七    年      十      月     十三     日
